臺灣屏東地方法院刑事判決　　　　　　　 94年度訴字第533號
公　訴　人　臺灣屏東地方法院檢察署檢察官
被　　　告　丁○○
選任辯護人　蘇俊誠律師
上列被告因偽造文書等案件，經檢察官提起公訴（93年度偵字第
4411號），本院判決如下：
    主  文
丁○○無罪。
    理  由
一、公訴意旨略以：被告丁○○於民國93年3 月20日或同年月21
    日某時許，以不詳方法取得戊○○所有之安信信用卡股份有
    限公司（以下簡稱安信公司）卡號0000－0000－0000－0000
    號信用卡及荷商荷蘭銀行股份有限公司（以下簡稱荷蘭銀行
    ）卡號0000－0000－0000－0000號信用卡，明知上開2 張信
    用卡為戊○○所有，竟意圖為自己不法之所有，並基於概括
    之犯意，偽以「戊○○」之名義，連續持上開信用卡於附表
    所示之時間，乘坐其母丙○○所有由年籍姓名不詳之人駕駛
    之車牌號碼1379－JQ號自小客車，至附表所示之特約商店刷
    卡消費，並在簽帳單（均為一式二聯，除附表編號六及編號
    八所示特約商店所使用簽帳單不具有複寫功能外，其餘特約
    商店之簽帳單均具有複寫功能）顧客簽名欄上偽簽戊○○之
    署名16枚，而偽造具有戊○○本人委託附表所示發卡公司依
    據附表所示簽帳單簽帳金額付款意思之私文書9 紙，足以生
    損害於戊○○、上開特約商店及附表所示發卡公司對於信用
    卡業務管理之正確性，再將偽簽之簽帳單交回上開特約商店
    以行使之，而藉此欺罔之方法，致附表所示之特約商店職員
    陷於錯誤，允許被告丁○○消費取得上開商品，待被告丁○○復於附表編號十所示之時間地點及方法刷卡消費之際，因
    遭拒絕交易而不遂，而因為所持有之2 張信用卡均已不得盜
    刷消費，始返回住處，嗣為警循線查獲，因認被告丁○○涉
    犯刑法詐欺取財、偽造及行使偽造之私文書等罪嫌。
二、按犯罪事實應依證據認定，無證據不得推定其犯罪事實；不
    能證明被告犯罪者，應諭知無罪之判決，刑事訴訟法第154
    條、第301 條第1 項定有明文。又認定犯罪事實所憑之證據
    ，雖不以直接證據為限，間接證據亦包括在內，然而無論直
    接證據或間接證據，其為訴訟上之證明，須於通常一般之人
    均不致有所懷疑，而得確信其為真實之程度者，始得據為有
    罪之認定，倘其證明尚未達到此一程度，而有合理之懷疑存
    在而無從使事實審法院得有罪之確信時，即應由法院為諭知
    被告無罪之判決，最高法院76年臺上字第4986號著有判例可
    資參照。
三、本件公訴意旨據以認定被告丁○○有前揭犯罪事實之供述證
    據，經審酌其證據能力如后：
  (一)起訴書證據清單編號一被害人戊○○於警詢中之指訴、編號
    二證人即安信公司管制部副理甲○○於警詢中之證述、編號
    三證人即荷蘭銀行偽卡防制部經理己○○於警詢中之證述，
    均為被告以外之人於審判外之言詞陳述，經被告丁○○於本
    院審判中行準備程序時，不爭執其證據能力而同意作為證據
    ，並經審酌其陳述作成時之情況，依刑事訴訟法第159 條之
    5 第1 項規定，應認均得為證據。
  (二)起訴書證據清單編號四證人即信安藥局店員乙○○之證述：
    1.警詢中之證述部分，為被告以外之人於審判外之言詞陳述
      ，依刑事訴訟法第159條第1項規定，無證據能力。
    2.偵查中之證述部分，為被告以外之人於偵查中向檢察官所
      為之陳述，復查無任何顯不可信之特別情況存在，依刑事
      訴訟法第159條之1第2項規定，有證據能力。
  (三)起訴書證據清單編號六車籍作業系統－集中查詢基本詳細資
    料，及編號八被告丁○○使用之行動電話0000000000門號通
    聯紀錄，依序為監理機關及電信公司承辦人員利用電腦自動
    設備，就其服務機關所存車籍資料檔案及行動電話門號使用
    人於一定時間內撥打情形所為之紀錄，分別係公務員職務上
    製作及從事業務之人於業務上製作之紀錄文書，依現有卷證
    復不能認為有何不可信之情況，依刑事訴訟法第159 條之4
    第1款 、第2 款規定，應認為有證據能力。
四、本件被害人戊○○所持上開安信公司、荷蘭銀行核發之信用
    卡，於前揭時地遭人以違反其本人意思之方法取得並持以冒
    刷消費如附表所示；又行動電話門號0000000000號於前揭時
    間為被告丁○○所配用；車號1379－JQ號黑色NISSAN牌自用
    小客車為被告丁○○之母丙○○所有，平日為渠母女2 人輪
    流使用等情，業據被告丁○○自承在卷，並經證人丙○○、
    乙○○於本院審理時，證人戊○○、證人即安信公司管制部
    副理甲○○、證人即荷蘭銀行偽卡防制部經理己○○於警詢
    中證述綦詳，復有以戊○○名義製作之簽帳單、車籍作業系
    統－集中查詢基本詳細資料1 張、行動電話門號通聯紀錄1
    份附卷可稽，堪信為真。另就公訴意旨指稱上開戊○○所持
    信用卡係被告丁○○於前揭時間以不詳方法取得後，由不詳
    姓名年籍之人駕駛前開自用小客車載往附表所示之特約商店
    ，假藉「戊○○」之名義刷卡消費，並在簽帳單顧客簽名欄
    上偽簽戊○○之簽名16枚，偽造具有戊○○本人委託附表所
    示發卡公司依據附表所示簽帳單簽帳金額付款意思之私文書
    9 紙等情，則為被告丁○○堅詞否認。
五、經查，本件公訴意旨指稱前開戊○○之信用卡係被告丁○○
    持以冒刷消費，係以證人即信安藥局九如分店店員乙○○於
    警詢時曾就被告丁○○之口卡及員警拍攝之近照進行指認，
    並於偵查中及本院審理時結證略以：伊於93年3 月間在信安
    藥局九如分店擔任店員，93年3 月21日下午2 時許有女性客
    戶1 名持上開信用卡以戊○○名義在該店刷卡消費，因第1
    張卡未刷過，旋使用第2 張卡始完成；伊跟隨該女子出店門
    ，見其登上前開車號1379－JQ號黑色NISSAN牌自用小客車右
    後座離去，伊當時即將該車特徵及消費資料記載於卷附小紙
    片並隨身攜帶；該名女子與被告丁○○很像，身高、體型差
    不多，手臂上並有類似毛囊炎之特徵，臉比較圓，聲音亦不
    如在庭被告般沙啞，相似度約60~80%；伊在警詢中對被告丁○○之口卡片及近照指認時，已指出2 者類似，是依據下巴
    來指認等語。惟姑不論證人乙○○於警詢中先後2 次對被告
    丁○○之口卡照片及員警拍攝之近照指認之時間，分別為93
    年4 月7 日、93年8 月27日，前者距案發時已經半月以上，
    指認之標的復為卷附與被告丁○○神韻、長相有明顯差異之
    口卡照片（詳警卷第26頁），指認之精確性已然可議；後者
    雖以案發後被告丁○○經警方約談到案時拍攝之近照為之，
    然距案發時點已經5 月有餘，以證人與犯案女子照面時間僅
    短短數分鐘，依常情已難有鮮明之印象，況其先後指認之程
    序，均僅提供單一被指認人之照片，而非並列特徵相近者數
    名為之，猶難避免證人潛意識中受誘導所生之誤失，遑論其
    就被告丁○○指認之結果，與所述該名女子之特徵，包括臉
    型、聲音及手臂上所謂類似毛囊炎諸節均尚有差距，是苟如
    證人乙○○所言，該涉案女子當時使用之交通工具果為丙○○所有上開車號自用小客車，要亦難據以為認定被告丁○○
    即為前揭犯案人之唯一證據。此外，依卷附被告丁○○配用
    前開行動電話門號之通聯紀錄所示，其案發前後通訊使用之
    基地台位置，均與被告丁○○住處所在相符，客觀上與附表
    所示各犯罪時地並無關聯；又卷附前開經偽造戊○○簽名而
    製作之簽帳單，於偵查中經檢察官連同當庭命被告丁○○書
    寫之「戊○○」字樣送請法務部調查局比對鑑定，亦經以難
    以確認其運筆特徵，無法進行鑑定為由退件，有該局94年5
    月3 日調科貳字第094002080180號函附卷可參，要均不足以
    證明被告丁○○與前揭犯罪事實有關，附此敘明。
六、綜上所述，依現有卷證尚難認為被告丁○○有前揭公訴意旨
    指述之犯行，揆諸前開說明，應認為不能證明被告犯罪，應
    為被告丁○○無罪之諭知。
據上論斷，應依刑事訴訟法第301 條第1 項，判決如主文。
本件經檢察官鍾仁松到庭執行職務
中　　華　　民　　國　　94　　年　　12　　月　　28　　日
                  刑事第二庭  審判長法　官　羅森德
                                    法　官　陳海寧
                                    法　官　陳松檀
以上正本證明與原本無異。
如不服本判決應於收受本判決送達後10日內向本院提出上訴書狀
，其未敘述上訴理由者，並得於提起上訴後10日內向本院補提理
由書狀（均須按他造當事人之人數附繕本）「切勿逕送上級法院
」
中　　華　　民　　國　　94　　年　　12　　月　　29　　日
                                　　書記官  魏慧夷
【附　表】
┌──┬─────┬─────┬─────────┬───┬──────┐
│編號│犯罪時間　│犯罪地點　│犯罪方法　　　　　│被害人│盜刷金額　　│
├──┼─────┼─────┼─────────┼───┼──────┤
│ 一 │九十三年三│高雄縣鳳山│持戊○○之荷蘭銀行│戊○○│新台幣（下同│
│　　│月二十一日│市○○路二│信用卡刷卡簽帳消費│、家樂│）九百六十七│
│　　│九時四十五│九一號家樂│，在簽帳單上偽簽「│福五甲│元。　　　　│
│　　│分　　　　│福股份有限│戊○○」署押，而偽│店、荷│　　　　　　│
│　　│　　　　　│五甲店（以│造表示戊○○本人委│蘭銀行│　　　　　　│
│　　│　　　　　│下簡稱家樂│託荷蘭銀行付款意思│　　　│　　　　　　│
│　　│　　　　　│福五甲店）│之私文書，再交付予│　　　│　　　　　　│
│　　│　　　　　│　　　　　│家樂福五甲店店員以│　　　│　　　　　　│
│　　│　　　　　│　　　　　│行使之。　　　　　│　　　│　　　　　　│
│　　│　　　　　│　　　　　│　　　　　　　　　│　　　│　　　　　　│
├──┼─────┼─────┼─────────┼───┼──────┤
│ 二 │九十三年三│高雄市前鎮│持戊○○之安信公司│戊○○│四千五百三十│
│　　│月二十一日│區○○○路│信用卡刷卡簽帳消費│、金銀│六元。　　　│
│　　│十時六分許│六八八號金│，在簽帳單上偽簽「│島購物│　　　　　　│
│　　│　　　　　│銀島購物中│戊○○」署押，而偽│中心、│　　　　　　│
│　　│　　　　　│心　　　　│造表示戊○○本人委│安信公│　　　　　　│
│　　│　　　　　│　　　　　│託安信公司付款意思│司　　│　　　　　　│
│　　│　　　　　│　　　　　│之私文書，再交付予│　　　│　　　　　　│
│　　│　　　　　│　　　　　│金銀島購物中心店員│　　　│　　　　　　│
│　　│　　　　　│　　　　　│以行使之。　　　　│　　　│　　　　　　│
├──┼─────┼─────┼─────────┼───┼──────┤
│ 三 │九十三年三│高雄市前鎮│持戊○○之荷蘭銀行│戊○○│五千五百八十│
│　　│月二十一日│區○○○路│信用卡刷卡簽帳消費│、高雄│元。　　　　│
│　　│十時三十八│二一三號新│，在簽帳單上偽簽「│新光三│　　　　　　│
│　　│分　　　　│光三越百貨│戊○○」署押，而偽│越、荷│　　　　　　│
│　　│　　　　　│股份有限公│造表示戊○○本人委│蘭銀行│　　　　　　│
│　　│　　　　　│司高雄分公│託荷蘭銀行付款意思│　　　│　　　　　　│
│　　│　　　　　│司（以下簡│之私文書，再交付予│　　　│　　　　　　│
│　　│　　　　　│稱高雄新光│高雄新光三越店員以│　　　│　　　　　　│
│　　│　　　　　│三越）　　│行使之。　　　　　│　　　│　　　　　　│
│　　│　　　　　│　　　　　│　　　　　　　　　│　　　│　　　　　　│
├──┼─────┼─────┼─────────┼───┼──────┤
│ 四 │九十三年三│高雄市苓雅│持戊○○之荷蘭銀行│戊○○│五千四百元。│
│　　│月二十一日│區○○○路│信用卡刷卡簽帳消費│、家樂│　　　　　　│
│　　│十一時八分│一一七巷一│，在簽帳單上偽簽「│福大順│　　　　　　│
│　　│　　　　　│號家樂福股│戊○○」署押，而偽│店、荷│　　　　　　│
│　　│　　　　　│份有限公司│造表示戊○○本人委│蘭銀行│　　　　　　│
│　　│　　　　　│大順店（以│託荷蘭銀行付款意思│　　　│　　　　　　│
│　　│　　　　　│下簡稱家樂│之私文書，再交付予│　　　│　　　　　　│
│　　│　　　　　│福大順店）│家樂福大順店店員以│　　　│　　　　　　│
│　　│　　　　　│　　　　　│行使之。　　　　　│　　　│　　　　　　│
├──┼─────┼─────┼─────────┼───┼──────┤
│ 五 │九十三年三│同上　　　│持戊○○之安信公司│戊○○│三千四百七十│
│　　│月二十一日│　　　　　│信用卡刷卡簽帳消費│、家樂│六元。　　　│
│　　│十一時十一│　　　　　│，在簽帳單上偽簽「│福大順│　　　　　　│
│　　│分　　　　│　　　　　│戊○○」署押，而偽│店、安│　　　　　　│
│　　│　　　　　│　　　　　│造表示戊○○本人委│信公司│　　　　　　│
│　　│　　　　　│　　　　　│託安信公司付款意思│　　　│　　　　　　│
│　　│　　　　　│　　　　　│之私文書，再交付予│　　　│　　　　　　│
│　　│　　　　　│　　　　　│家路福大順店店員以│　　　│　　　　　　│
│　　│　　　　　│　　　　　│行使之。　　　　　│　　　│　　　　　　│
├──┼─────┼─────┼─────────┼───┼──────┤
│ 六 │九十三年三│統合汽車百│持戊○○之荷蘭銀行│戊○○│三千三百九十│
│　　│月二十一日│貨有限公司│信用卡刷卡簽帳消費│、統合│六元。　　　│
│　　│十二時三分│（以下簡稱│，在簽帳單上偽簽「│公司、│　　　　　　│
│　　│　　　　　│統合公司）│戊○○」署押，而偽│荷蘭銀│　　　　　　│
│　　│　　　　　│　　　　　│造表示戊○○本人委│行　　│　　　　　　│
│　　│　　　　　│　　　　　│託荷蘭銀行付款意思│　　　│　　　　　　│
│　　│　　　　　│　　　　　│之私文書，再交付予│　　　│　　　　　　│
│　　│　　　　　│　　　　　│統合公司店員以行使│　　　│　　　　　　│
│　　│　　　　　│　　　　　│之。　　　　　　　│　　　│　　　　　　│
├──┼─────┼─────┼─────────┼───┼──────┤
│ 七 │九十三年三│屏東市民族│持戊○○之安信公司│戊○○│三千二百零四│
│　　│月二十一日│路一０四號│信用卡刷卡簽帳消費│、８１│元。　　　　│
│　　│十二時十四│一樓８１４│，在簽帳單尚偽簽「│４超市│　　　　　　│
│　　│分　　　　│超市屏東民│戊○○」署押，而偽│屏東民│　　　　　　│
│　　│　　　　　│族店　　　│造表示戊○○本人委│族店、│　　　　　　│
│　　│　　　　　│　　　　　│託安信公司付款意思│安信公│　　　　　　│
│　　│　　　　　│　　　　　│之私文書，再交付予│司　　│　　　　　　│
│　　│　　　　　│　　　　　│８１４超市屏東民族│　　　│　　　　　　│
│　　│　　　　　│　　　　　│店店員以行使之。　│　　　│　　　　　　│
├──┼─────┼─────┼─────────┼───┼──────┤
│ 八 │九十三年三│屏東市中正│持戊○○之荷蘭銀行│戊○○│一千二百五十│
│　　│月二十一日│路四三七號│信用卡刷卡簽帳消費│、好媳│六元。　　　│
│　　│十二時五十│東聚興業有│，在簽帳單上偽簽「│婦超市│　　　　　　│
│　　│六分　　　│限公司好媳│戊○○」署押，而偽│、荷蘭│　　　　　　│
│　　│　　　　　│婦生鮮超市│造表示戊○○本人委│銀行　│　　　　　　│
│　　│　　　　　│（以下簡稱│託荷蘭銀行付款意思│　　　│　　　　　　│
│　　│　　　　　│好媳婦超市│之私文書，再交付予│　　　│　　　　　　│
│　　│　　　　　│）　　　　│好媳婦超市店員以行│　　　│　　　　　　│
│　　│　　　　　│　　　　　│使之。　　　　　　│　　　│　　　　　　│
├──┼─────┼─────┼─────────┼───┼──────┤
│ 九 │九十三年三│屏東縣九如│持戊○○之荷蘭銀行│戊○○│四千六百六十│
│　　│二十一日十│鄉○○路二│信用卡刷卡簽帳消費│、信安│元。　　　　│
│　　│三時十分　│段二０五號│，因拒絕交易，復持│藥局、│　　　　　　│
│　　│　　　　　│信安藥局　│戊○○之安信銀行信│安信公│　　　　　　│
│　　│　　　　　│　　　　　│用卡刷卡簽帳消費，│司　　│　　　　　　│
│　　│　　　　　│　　　　　│在簽帳單上偽簽「鍾│　　　│　　　　　　│
│　　│　　　　　│　　　　　│秋雯」署押，而偽造│　　　│　　　　　　│
│　　│　　　　　│　　　　　│表示戊○○本人委託│　　　│　　　　　　│
│　　│　　　　　│　　　　　│安信公司付款意思之│　　　│　　　　　　│
│　　│　　　　　│　　　　　│私文書，再交付予信│　　　│　　　　　　│
│　　│　　　　　│　　　　　│安藥局店員以行使之│　　　│　　　　　　│
│　　│　　　　　│　　　　　│。　　　　　　　　│　　　│　　　　　　│
├──┼─────┼─────┼─────────┼───┼──────┤
│ 十 │九十三年三│東巨興業　│持戊○○之安信公司│戊○○│交易拒絕　　│
│　　│月三十一日│　　　　　│信用卡刷卡簽帳消費│、東巨│　　　　　　│
│　　│十二時五十│　　　　　│，遭交易拒絕。　　│興業、│　　　　　　│
│　　│六分　　　│　　　　　│　　　　　　　　　│安信公│　　　　　　│
│　　│　　　　　│　　　　　│　　　　　　　　　│司　　│　　　　　　│
└──┴─────┴─────┴─────────┴───┴──────┘
